【裁判字號】    98,易,1519
【裁判日期】    990118
【裁判案由】    詐欺
【裁判全文】
臺灣高雄地方法院刑事判決              98年度易字第1519號
公  訴  人  臺灣高雄地方法院檢察署檢察官
被      告  甲○○
上列被告因詐欺案件，經檢察官提起公訴（98年度偵字第28349
號），被告於準備程序中就被訴事實為有罪之陳述，經告以簡式
審判之旨，本院合議庭裁定由受命法官獨任進行簡式審判程序，
並判決如下：
    主  文
甲○○幫助犯詐欺取財罪，處拘役肆拾日，如易科罰金，以新台
幣壹仟元折算壹日。
    事  實
一、甲○○預見將自己使用金融機構帳戶之存摺、提款卡及使用
    密碼交付予不詳姓名年籍之成年人使用，足供他人作為詐騙
    財物匯款之工具，竟仍基於幫助他人詐欺取財之不確定故意
    ，於民國98年5 月中旬某日，在高雄縣阿蓮鄉○○路統一超
    商前，以新台幣（下同）2 千元之代價，將其申請開立之合
    作金庫商業銀行岡山分行（下稱合庫岡山分行），帳號0000
    000000000 號帳戶之存摺、提款卡及密碼，交予真實年籍姓
    名不詳之詐騙集團所屬成年人使用，以此方式幫助該詐騙集
    團從事詐欺取財犯行。嗣該詐騙集團成員即意圖為自己不法
    之所有，分別於：(一)98年5 月21日9 時40分許，撥打電話向
    乙○○佯稱：為離職員工陳盈君，因急需現金週轉，要向乙○○借款云云，致乙○○陷於錯誤，因而依對方之指示，於
    同日10時許，匯款2 萬元至甲○○之前揭帳戶。嗣經乙○○
    聯絡陳盈君，陳盈君告知不曾向其借錢，方知受騙；(二)98年
    5 月21日11時許，撥打電話向丙○○佯稱：為其姪女楊雅婷
    ，因投資股票賠錢怕父母親知道，急需現金3 萬元週轉云云
    ，致丙○○陷於錯誤，而依對方指示，於同日13時許匯款3
    萬元至甲○○之前揭帳戶內。嗣經丙○○聯絡楊雅婷，楊雅
    婷告知不曾向其借錢，丙○○方知受騙。
二、案經乙○○、丙○○訴由高雄縣政府警察局岡山分局報請臺
    灣高雄地法院檢察署檢察官偵查起訴。
    理  由
一、本件被告甲○○所犯刑法第30條、第339 條第1 項之幫助犯
    詐欺取財罪，係死刑、無期徒刑、最輕本刑為3 年以上有期
    徒刑以外之罪，其於準備程序中就被訴事實為有罪之陳述，
    經本院告知簡式審判程序之旨，並聽取公訴人及被告意見後
    ，依法裁定依簡式審判程序審理，合先敘明。
二、上揭事實，業據被告甲○○於本院審理時坦承不諱（本院卷
    第19頁），核與證人即告訴人乙○○、丙○○於警詢中之證
    述（警卷第7 至9 、15至16頁）情節相符。此外復有合庫岡
    山分行98年6 月5 日合金岡存字第098002257 號函、新開戶
    建檔登錄單、交易明細表（警卷第4 至6 頁）、基隆市政府
    警察局刑警大隊受理刑事報案三聯單、受理各類案件紀錄表
    、詐騙帳戶通報警示簡便格式表、反詐騙諮詢專線紀錄表（
    警卷第10至13頁）、乙○○土地銀行存摺影本、交易明細表
    （警卷第14頁）、基隆市政府警察局刑警大隊受理刑事報案
    三聯單、受理各類案件紀錄表、詐騙帳戶通報警示簡便格式
    表、反詐騙諮詢專線紀錄表（警卷第17至20頁）、丙○○郵
    政跨行匯款申請書（警卷第21頁）、金融機構聯防機制通報
    單（警卷第22頁）在卷可稽，足認被告之自白核與事實相符
    ，得以採為本案論罪科刑之依據。本件被告幫助犯詐欺取財
    之犯行，事證明確，堪以認定，應依法論科。
三、按刑法上之幫助犯，係對於犯罪與正犯有共同之認識，而以
    幫助之意思，對於正犯資以助力，而未參與實施犯罪之行為
    者而言（最高法院75年度台上字第1509號、84年度台上字第
    5998號、88年度台上字第1270號判決參照）；是以如未參與
    實施犯罪構成要件之行為，且係出於幫助之意思提供助力，
    即屬幫助犯，而非共同正犯。本案被告雖提供上開帳戶存摺
    、提款卡及使用密碼，供詐騙集團作為詐騙被害人匯款使用
    ，惟被告僅提供帳戶存摺、提款卡及使用密碼供人使用之行
    為，並不等同於向被害人施以欺罔之詐術行為，且亦無證據
    證明被告有參與詐欺取財犯行之構成要件行為，被告上開所
    為，顯係對於詐欺集團成員遂行詐欺取財犯行，資以助力，
    參照前述說明，自應論以幫助犯，而非共同正犯。核被告所
    為，係犯刑法第30條第1 項、第339 條第1 項之幫助詐欺取
    財罪。被告提供前揭帳戶存摺、提款卡及使用密碼供犯罪集
    團為前後2 次詐欺取財之用，係一行為同時觸犯2 次幫助詐
    欺取財罪，為同種想像競合犯，應依刑法第55條規定，從一
    重之幫助詐欺取財罪處斷。爰審酌被告提供帳戶存摺、提款
    卡及使用密碼供實行詐欺犯罪者行騙財物，除造成被害人因
    而受有損失外，並致使國家追訴犯罪困難，容易鼓勵犯罪，
    行為實有可議，惟其犯後坦承犯行，且實際犯罪所得僅2 千
    元等一切情狀，判處如主文所示之刑，並諭知易科罰金之折
    算標準，以資懲儆。
據上論斷，應依刑事訴訟法第273 條之1 第1 項、第299 條第1
項前段，刑法第30條、第339 條第1 項、第55條、第41條第1項
前段，刑法施行法第1 條之1 ，判決如主文。
本案經檢察官魏豪勇到庭執行職務。
中    華    民    國    99    年     1    月    18    日
                  刑事第六庭    法  官  曾仁勇
以上正本證明與原本無異。
如不服本判決應於收受本判決後10日內向本院提出上訴書狀，並
應敘述具體理由，如未敘述上訴理由者，應於上訴期間屆滿後20
日內補提理由書狀於本院（均須按他造當事人之人數附繕本）「
切勿逕送上級法院」。
中    華    民    國    99    年     1    月    18    日
                                書記官  王紀芸
附錄本件論罪科刑之法條：
中華民國刑法第339條
意圖為自己或第三人不法之所有，以詐術使人將本人或第三人之
物交付者，處5 年以下有期徒刑、拘役或科或併科1 千元以下罰
金。
以前項方法得財產上不法之利益或使第三人得之者，亦同。
前二項之未遂犯罰之。


司法院資訊處製作；財團法人民間司法改革基金會備份。
